【裁判字號】    89,台上,2032
【裁判日期】    890420
【裁判案由】    殺人未遂
【裁判全文】
最高法院刑事判決                              八十九年度台上字第二○三二號
    上  訴  人  甲○○
    選任辯護人  余枝雄律師
右上訴人因殺人未遂案件，不服台灣高等法院中華民國八十七年三月十一日第二審判
決（八十六年度上訴字第六一六四號，起訴案號：台灣台北地方法院檢察署八十六年
度偵字第一五五五二號），提起上訴，本院判決如左：
    主  文
上訴駁回。
    理  由
按刑事訴訟法第三百七十七條規定，上訴於第三審法院，非以判決違背法令為理由，
不得為之。是提起第三審上訴，應以原判決違背法令為理由，係屬法定要件。如果上
訴理由狀並未依據卷內訴訟資料，具體指摘原判決不適用何種法則或如何適用不當，
或所指摘原判決違法情事，顯與法律規定得為第三審上訴理由之違法情形，不相適合
時，均應認其上訴為違背法律上之程式，予以駁回。本件上訴人甲○○上訴意旨略稱
：被害人林癸宏受傷之後經送台北市慶生醫院治療，診斷結果：「腹部穿刺傷二×○
‧五×三公分，合併腹內出血，肝臟裂傷二公分」（見第一審卷第四十四頁），然事
隔二日，轉至台中縣大里市仁愛醫院診療則為：「腹壁穿刺性傷口，併內出血術後，
前腹壁傷口三公分，後背傷口四公分」（見第一審卷第二十四頁），前者診斷書記載
被害人受肝臟裂傷，然無後背部傷口之記載，後者則無肝臟裂傷之記載，但有後背部
傷口之記載，二者診斷書記載不一，究竟上訴人揮刀刺傷被害人，有無刺傷其肝臟及
背部，尚非無疑，上訴人於原審曾聲請鑑定其傷口，乃原審未予鑑定，復未說明不予
鑑定之理由，自有應於審判期日調查之證據而未予調查之違法；又上訴人縱有持刀刺
被害人之腹部，但係因遭被害人毆打頭部，為求自衛而揮刀，並未猛刺，否則被害人
斷無僅受腹壁穿刺性傷而已，何況當時光線昏暗，上訴人僅揮刀抵擋，並無意刺其要
害，原判決竟認上訴人有殺人犯意，而論處上訴人殺人未遂罪刑，顯有判決適用法則
不當之違法；又原判決依憑證人梁細約及蔣家仁之證詞，然梁細約係案發之卡拉ＯＫ
老闆，蔣家仁為被害人之友，渠等證言，自有偏頗之處，且上訴人確遭被害人毆打頭
部而反擊，該等證人竟證稱被害人無毆打上訴人，尤見證人等所言不實，原判決竟以
渠等不符事實之證言，資為論斷上訴人殺人未遂罪之證據，採證亦有違法云云。
惟查：當事人聲請調查之證據，必須具有調查之必要性，若依原判決所為證據上之論
斷，足認其證據調查之聲請，事實審法院縱曾予以調查，亦無從動搖原判決就犯罪事
實之認定者，不得以未予調查，指判決為違法。經查上訴人因在「跳動歌坊卡拉ＯＫ
」店，與被害人身體擦撞而衝突互毆，上訴人頭部等處受傷後，心有不甘，即外出取
彈簧刀，約經二十分後返回，以彈簧刀猛刺被害人右腹及左後背部等處，經人送醫急
救始免於死等情，已據被害人指訴不移，並有台北市慶生醫院及大里市仁愛醫院出具
之診斷書為證，上訴人於警訊亦承認在被害人身上亂刺數刀等情（見偵查卷第四頁反
面）。雖台北市慶生醫院與大里市仁愛醫院出具之診斷書所載不盡相同，然台北市慶
生醫院係於案發後診斷所出具，而大里市仁愛醫院之診斷書，則係事隔二日經手術後
，就外在之傷口為記載，因當時腹內出血肝臟裂傷部分，已被台北市慶生醫院治療縫
合，則其僅記載腹壁穿刺性傷併內出血，術後之傷口情形，而無腹內出血肝臟裂傷之
記載，自屬當然，故台北市慶生醫院診斷書所載：「腹部穿刺傷二×○‧五×三公分
，合併腹內出血，肝臟裂傷二公分」，與大里市仁愛醫院診斷書所載：「腹壁穿刺性
傷口，併內出血術後，前腹壁傷口三公分」部分，應無矛盾之處；至於台北市慶生醫
院診斷書固無記載：「後背傷口四公分」，而大里市仁愛醫院診斷書則有此記載，然
目擊證人蔣家仁證述被害人傷勢右腹部一刀傷到肝部，左背部一刀深約四公分（見偵
查卷第七頁反面），核與被害人所述相符，原判決認定上訴人亦刺被害人之後背部一
刀，自非無據。況診斷書關於「背部傷口四公分」有無記載，與上訴人成立之罪名不
生影響。從而，原審縱依上訴人之聲請而為鑑定調查，亦無從動搖原判決就上訴人殺
人未遂罪之認定，自不得以原審未予鑑定，而指原判決有應於審判期日調查之證據而
未予調查之違法；至於原判決未予敘明何以不為鑑定調查之理由，其訴訟程序固有欠
當，然顯然於判決無影響，依刑事訴訟法第三百八十條之規定，亦不得為適法之第三
審上訴之理由。又原判決已說明右腹部為肝臟部位，持利刀刺之，可能傷及肝臟而致
人於死，乃眾所週知，上訴人持彈簧刀往被害人右腹部刺殺，傷及肝臟，可見其用力
之猛，殺意之堅，且就上訴人於原審所辯伊返回卡拉ＯＫ店取鑰匙，又被毆，乃以刀
抵擋被害人之毆擊，伊無殺人犯意云云，認無可取，詳敘理由予以指駁。因認上訴人
具殺人犯意，而論處上訴人殺人未遂罪刑，尚無判決適用法則不當之違法情形存在。
末按證據之憑信力如何，事實審法院依自由心證之原則，本有斟酌取捨之權，茍其取
捨，不違背經驗法則或論理法則，即不得任意指為違法，而據為適法之第三審上訴理
由。原審採信目擊證人蔣家仁與梁細約之證言，已敘明其認定之理由，其採證認事核
與經驗法則或論理法則無違，上訴意旨徒憑己見，以該證人或為被害人之友，或為「
跳動歌坊卡拉ＯＫ」店老闆，證言顯有偏頗云云，漫指原判決採證違法，亦非適法之
第三審上訴理由。本件上訴意旨，或就原判決已論斷說明之事項，重為單純事實上之
爭執，或所指摘原判決違法情事，顯與法律規定得為第三審上訴理由之違法情形不相
適合，其上訴違背法律上之程式，應予駁回。
據上論結，應依刑事訴訟法第三百九十五條前段，判決如主文。
中      華      民      國    八十九    年      四      月     二十     日
                              最高法院刑事第十二庭
                                  審判長法官  陳  炳  煌
                                        法官  陳  正  庸
                                        法官  陳  世  雄
                                        法官  徐  文  亮
                                        法官  陳  東  誥
      右正本證明與原本無異
                                              書  記  官
中      華      民      國    八十九    年      四      月    二十五    日


司法院資訊處製作；財團法人民間司法改革基金會備份。
